臺灣高等法院花蓮分院民事判決　九十一年度上易字第三五號
　　上　訴　人　乙○○
　　被 上 訴人　甲○○
　　訴訟代理人　陳明宗律師
右當事人間請求損害賠償事件，上訴人對於臺灣臺東地方法院中華民國九十一年七月
十七日九十年度訴字第七十八號第一審判決不服，提起上訴，本院判決如左：
    主    文
上訴駁回。
第二審訴訟費用由上訴人負擔。
    事    實
甲、上訴人方面：
一、聲明：求為判決：
（一）原判決不利上訴人部分廢棄。
（二）右廢棄部分被上訴人在第一審之訴駁回。
二、陳述：除與原判決記載相同者，茲引用之外，補稱：
    上訴人雖承認原審所認定之通姦事實，然以上訴人目前處境，上有近八旬老父，
    下有就讀國小幼子，尚負債近新台幣（下同）五十萬元，上訴人目前所得，實無
    力償還原審所判處之數額，請求酌減。
三、證據：均援用第一審所提證據。
乙、被上訴人方面：
一、聲明：求為判決如主文第一項所示。
二、陳述：除與原判決記載相同者，茲引用之外，補稱：
（一）上訴人住於台北市內湖區早已多時，於台北市ＫＩＳＳ夜總會擔任保安工作，
      而林君芳則同於該夜總會擔任服務生，是上訴人主張：「初到台北未久，舉目
      無親，既無積蓄，又無工作，一日三餐均成問題」等語，均有不實。
（二）上訴人與林君芳同於上開夜總會工作，卻於庭訊謊稱其不知林君芳之下落，而
      林君芳自民國（下同）八十九年七月案發即離家，迄今未返回，被上訴人及岳
      父母情何以堪。
三、證據：除援用第一審所提證據外，並聲請對上訴人進行測謊。
    理    由
一、本件被上訴人於原審起訴主張：上訴人明知林君芳係被上訴人之妻，為有配偶之
    人，竟自八十九年七月初起至同年月二十六日止，在臺東市○○街二五六巷四弄
    十號上訴人住處相姦多次，行為已嚴重損害被上訴人身為配偶之權益；而被上訴
    人出身臺東地區之望族，現為臺東宏宜飯店之董事長及東興食品公司（即大潤發
    量販商場）之董事，因其之通姦行為及林君芳甚至離家出走，致臺東地區眾人皆
    知；被上訴人在商場上難以立足，受有精神上莫大之屈辱及痛苦，爰依民法第一
    百八十四條第一項、第一百九十五條第一項、第三項之規定，請求非財產上之損
    害賠償三百萬元及法定遲延利息等語。上訴人則以：被上訴人與其妻林君芳感情
    早已不睦，林君芳在婚後更曾與他人交往，並多次離家出走；上訴人雖與林君芳
    發生性關係，但不知林君芳已結婚，又林君芳係主動要求與上訴人同住，上訴人
    應負較輕之責任；而上訴人係高中肄業，原在電纜公司工作，月薪約二萬五千元
    ，目前失業中，且身負三十五萬元之債務，又須扶養一名小學二年級之兒子，無
    力賠償等語，資為抗辯。
二、本件被上訴人主張上訴人明知林君芳為其配偶，二人自八十九年七月初起至同年
    月二十六日止，在臺東縣臺東市○○街二五六巷四弄十號相姦多次等事實；有上
    訴人因之觸犯妨害家庭犯行，而經臺灣臺東地方法院以九十年度東簡字第六十號
    刑事判決，判處有期徒刑三月確定之判決附於原審卷內足憑；且上訴人於本院審
    理時當庭自認其應對被上訴人負賠償責任無訛，堪信被上訴人上開主張為真實。
三、按因故意或過失，不法侵害他人之權利者，負損害賠償責任，故意以背於善良風
    俗之方法加損害於他人者亦同；不法侵害他人基於父、母、子、女或配偶關係之
    身分法益而情節重大者，被害人雖非財產上之損害，亦得請求賠償相當之金額，
    民法第一百八十四條第一項、第一百九十五條第一項、第三項分別定有明文。上
    訴人於被上訴人與林君芳婚姻關係存續期間與林君芳相姦，不法侵害被上訴人基
    於配偶關係之身分法益，已嚴重破壞被上訴人之家庭及婚姻生活，情節顯然重大
    ，揆諸首揭規定，被上訴人自得請求上訴人賠償非財產上之損害。
四、綜上所述，本件被上訴人主張為可採，上訴人所辯並無可取。本院審酌被上訴人
    係大學畢業，目前擔任臺東宏宜飯店董事長及東興食品公司（即大潤發量販商場
    ）之董事，月薪五萬元等情，有公司基本資料查詢單、公司變更登記表等件在卷
    可憑；上訴人則係高中肄業，原為電纜公司之員工，月薪約二萬五千元，目前失
    業中，且身負三十五萬元之債務，並須扶養一名小學二年級之兒子，以及上訴人
    與林君芳通姦時間之長短，對被上訴人婚姻關係之圓滿、安全及幸福所造成破壞
    之程度等一切情狀，認上訴人應賠償被上訴人非財產上損害七十萬元為適當。原
    審判命上訴人給付上開金額，及自九十年九月二十六日起至清償日止，按年息百
    分之五計算之法定遲延利息，核無不合。上訴意旨指摘原判決不當，求予廢棄改
    判，為無理由，應予駁回其上訴。
據上論結，本件上訴為無理由，依民事訴訟法第四百四十九條第一項、第七十八條，
判決如主文。
中　　　華　　　民　　　國　　九十一　　年　　 十二 　　月　　　三　　　日
                                　　審判長法官　吳　鴻　章
                            　　　　　　　法官　黃　永　祥
                            　　　　　　　法官　林　德　盛
右為正本係照原本作成。
本件不得上訴。
                                    法院書記官  劉  夢  蕾
中　　　華　　　民　　　國　　九十一　　年　　 十二 　　月　　　三　　　日
